【裁判字號】    92,聲再,122
【裁判日期】    921030
【裁判案由】    違反稅捐稽徵法
【裁判全文】
臺灣高等法院臺南分院刑事裁定            九十二年度聲再字第一二二號      Ｇ
      再審聲請人
      即受判決人  甲  ○  ○
右列聲請人因偽造文書等案件，對於本院九十一年度上訴字第一二四九號中華民國九
十二年七月八日確定判決（臺灣嘉義地方法院九十年度訴字第二０六號、臺灣嘉義地
方法院檢察署八十九年度偵字第六０六、六０七、六０八、六０九、六一０、六一一
號），聲請再審，本院裁定如左：
      主      文
再審之聲請駁回。
      理      由
一、聲請意旨略稱：原確定判決以聲請人於嘉義市調查站已供述開立不實捐款收據予
    他人，以供收執人向國稅局申報綜合所得稅，認定聲請人虛開不實捐款收據，所
    言非虛；但聲請人於八十八年十一月廿四日在嘉義市調查站所為之供述，在嘉義
    地方法院檢察署第一次偵訊時，已改稱：上開捐款收據均係真實，且收據上之金
    額與實際捐贈之數額均相符，在調查站所言不實在，因為在調查站訊問的時間太
    長，我想要趕快回去。嘉義地方法院檢察署八十九年度偵字第六０六號至第六一
    六號不起訴處分書中，即據以認定聲請人於調查站調查時所為不利於己之供述，
    顯有瑕疵，且無其他積極證據佐證其初供確與事實相符；查上開不起訴處分書卷
    宗所附之證據，為綜合所得稅結算申報書、保消會繳納各種款項證明單、保消會
    會員名冊、合作金庫存款憑條三紙、八十六年度現金收入總金額乙份，與原確定
    判決所憑之證據並無二致，何以聲請人於嘉義市調查站所為之供述在前揭不起訴
    處分書中為顯有瑕疵，但在原確定判決卻是真實而可採信，何以相同之證物在前
    揭不起訴處分書中，非屬積極證據，不具證據能力，但在原確定判決中卻能引為
    有罪判決之證明，原確定判決採為判決基礎之證據既存有前述所指之瑕疵，如何
    作為判決根據？聲請人在原確定判決中即已提出上開不起訴處分書，原確定判決
    捨棄不用卻未敘明理由，即屬對「足生影響於判決之重要證據漏未審酌」。又查
    ，附於偵卷第六０六號第一一九頁之合作金庫存款憑條三紙，乃是共同被告郭錦
    雀於嘉義地方法院檢察署八十九年四月十七日偵訊時庭呈，用以證明其確有捐款
    給共同被告陳振廷，何以原確定判決卻引之為不能證明確有捐款事實之佐證，原
    判亦未敘明理由，令人不解。原確定判決一再質疑聲請人無任何捐款往來之匯款
    明細或收據證明可資對照，亦無每年捐款花費流向資料可資對照，而捐款人竟無
    任何收據，匯款證明或隻字片語的記載，認被告等所辯均不足採信。但卷內所附
    之保消會繳納各種款項證明單依其文義記載，應是收據無誤，依最高法院六十九
    年台上字第三五四六號判例意旨「若貸與人提出之借用證內，經載明所借款額，
    當日親收足訖無訛者，要應解為貸與人就要物性之具備，已盡舉證責任」，聲請
    人與捐款人已提出收據憑證，證明捐款業經保消會收訖，捐款人郭錦雀甚至提出
    存款憑條用以證明其確有匯款給陳振庭，原確定判決並未敘明上開保消會繳納各
    種款項證明單何以無法作為收據之證明的理由，卻將檢察官應負之舉證責任強加
    諸於聲請人與捐款人身上，在捐款人已提出保消會繳納各種款項證明單（即收據
    ）之情況下，仍一再指稱捐款人無法提出收據為證，其確定判決應屬就足生影響
    於判決之重要證據漏未審酌者，應得作為再審之理由云云。
二、按不得上訴於第三審法院之案件，其經第二審確定之有罪判決，如就足生影響於
    判決之重要證據，漏未審酌者，亦得為受判決人之利益，聲請再審，刑事訴訟法
    第四百二十一條雖定有明文。惟此之所謂「重要而漏未審酌之證據」，須在卷內
    資料有此項證據存在，且該證據係屬重要，一經審酌，即足以影響於確定判決者
    始足當之。且該證據須在第二審法院判決前提出，而被捨棄不予採用，並未敘明
    其捨棄之理由者而言。若其被捨棄不予採用，已經予以說明其理由，即非該條所
    指之重要證據，依法不得據為聲請再審。
三、經查：
  (一)聲請人雖稱嘉義地方法院檢察署八十九年度偵字第六０六號至第六一六號不起訴
    處分書中，認定聲請人於調查站調查時所為不利於己之供述，顯有瑕疵，且無其
    他積極證據佐證其初供確與事實相符，何以聲請人於嘉義市調查站所為之供述在
    前揭不起訴處分書中為顯有瑕疵，但在原確定判決卻是真實而可採信，何以相同
    之證物在前揭不起訴處分書中，非屬積極證據，不具證據能力，但在原確定判決
    中卻能引為有罪判決之證明，聲請人在原確定判決中即已提出上開不起訴處分書
    ，原確定判決捨棄不用卻未敘明理由，即屬對「足生影響於判決之重要證據漏未
    審酌」云云。惟查，不起訴處分書，為檢察官偵查職權之結果，尚不得拘束法院
    調查證據、認定事實之自由心證，而依刑事訴訟法第二百五十一條第一項規定，
    檢察官依偵查所得之證據，足認被告有犯罪嫌疑者，應提起公訴，其反面意義為
    ，檢察官依偵查所得之證據，尚不足認被告有犯罪嫌疑者，不得提起公訴，而應
    為不起訴處分。從而，檢察官之不起訴處分書尚不得作為證據之一種。況且，刑
    事案件應為個案審理，法院依職權調查證據審理，而不起訴書處分既未經言詞辯
    論及直接審理，其非為證據已自明。故不起訴處分書尚非為「足以生影響於判決
    之重要證據漏未審酌」，聲請人以此作為提起再審之事由，於法未合。
  (二)至聲請人主張「合作金庫存款憑條三紙及卷內所附之保消會繳納各種款項證明單
    」，原確定判決未引之為不能證明確有捐款事實之佐證，亦未敘明理由，乃其確
    定判決應屬就足生影響於判決之重要證據漏未審酌者，應得作為再審之理由云云
    。如前所述，所謂「重要而漏未審酌之證據」，須在卷內資料有此項證據存在，
    且該證據係屬重要，一經審酌，即足以影響於確定判決者始足當之。且該證據須
    在第二審法院判決前提出，而被捨棄不予採用，並未敘明其捨棄之理由者而言。
    若其被捨棄不予採用，已經予以說明其理由，即非該條所指之重要證據，依法不
    得據為聲請再審。而查，聲請人主張之上開二證據，本院前審已於確定判決書理
    由欄二、(四)中述明其不予採信之理由，聲請人上開主張，自無可採。
  (三)況查，聲請人僅以各案性質之證據（即郭錦雀部分）作為提起本件再審之訴之理
    由，至於其他如林周淑靜等罪證明確部分則未主張，其迴避之情已至為明顯。又
    本件被告尚有陳振庭、許碧君、郭錦雀、方聯貴、黃榮煌、林周淑境等人，其中
    前四人於地院法院判決後即告確定，而後二人於本院前審審理後亦告確定，倘聲
    請人甲○○無開具不實捐款證明，該等陳振庭等人豈肯甘服前述判決，而未併同
    提起再審之訴。且查上開證據均已經地方法院及本院前審加以審理並敘明理由（
    地方法院判決書理由欄一、各項理由，本院確定判決書理由欄二、各項理由），
    並無「就足生影響於判決之重要證據漏未審酌者」之情形，聲請人上開主張為無
    理由，應予駁回。
四、據上論斷，應依刑事訴訟法第四百三十四條第一項裁定如主文。
中    華    民    國      九十二      年      十      月      三十      日
                                  臺灣高等法院臺南分院刑事第四庭
                                      審判長法官  鄭    文    肅
                                            法官  陳    珍    如
                                            法官  黃    三    哲
右正本證明與原本無異。
不得抗告。
                                      法院書記官  陳    淑    貞
中    華    民    國  九十二      年      十      月      三十一    日


司法院資訊處製作；財團法人民間司法改革基金會備份。
